臺灣桃園地方法院刑事判決　　　　　　　95年度訴字第2362號
公　訴　人　台灣桃園地方法院檢察署檢察官
被　　　告　甲○○
指定辯護人　本院公設辯護人林銘宏
上列被告因強盜案件，經檢察官提起公訴（95年度偵字第7232號
、第20514 號），本院判決如下：
    主  文
甲○○意圖為自己不法之所有，結夥三人以上，以強暴、脅迫至
使不能抗拒，而取他人之物，累犯，處有期徒刑捌年。
    事  實
一、甲○○前因違反動產擔保交易法案件，經本院以91年度壢簡
    字第853 號判處有期徒刑3 月，如易科罰金，以銀元300 元
    即新臺幣900 元折算1 日確定，於民國92年7 月21日易科罰
    金執行完畢。於94年9 月4 日凌晨3 時10分許，甲○○與丙○○（本院通緝中）、真實姓名年籍不詳之成年男子共同駕
    駛丙○○所有車號6788-DP 號自小客車，至桃園縣中壢市○○路○ 段697 號前時，見乙○○單獨自便利商店走出，竟結
    夥3 人，共同基於意圖為自己不法所有之犯意聯絡，由丙○○、真實姓名年籍不詳之成年男子中1 人駕駛車輛在旁等候
    ，甲○○持1 槍枝外形之器物（未扣案，無證據證明有殺傷
    力或堪作兇器使用）與丙○○、真實姓名年籍不詳之成年男
    子中之另1 人一同下車，由甲○○以右手持該槍枝外形器物
    自乙○○右後方抵住乙○○頭部右邊太陽穴，左手勒住乙○○脖子，另1 人則自乙○○左後方以左手矇住乙○○眼睛，
    脅稱「不要叫，先上車再說」，並強行將乙○○往上開車輛
    停放方向拖行，迨拖乙○○至該車右後車門處，至使乙○○
    無法抗拒，另1 人乃強取乙○○所攜帶內有乙○○之國民身
    分證、健保卡、機車駕照、車號SN3-991 號機車行照、新台
    幣30 0元、鏡子、花旗銀行信用卡1 張等物之背包1 個得手
    後，由在駕駛座等候接應之人搭載甲○○及另1 人駕駛上開
    車輛逃離現場。嗣經乙○○記下車號，報警循線查獲。
二、案經桃園縣政府警察局中壢分局報請臺灣桃園地方法院檢察
    署檢察官偵查起訴。
    理  由
一、證據能力部分：
  (一)被告於審判外之供述：
    按刑事訴訟法第156 條第1 項之規定，被告之自白非出於強
    暴、脅迫、利誘、詐欺、疲勞訊問、違法羈押或其他不正之
    方法，且與事實相符者，得為證據。查本件辯護人雖於準備
    程序期日對於公訴檢察官提出被告甲○○之警詢、偵查筆錄
    之證據能力均不爭執，然對被告丙○○之警詢中之訊問筆錄
    表示無證據能力，然無證據證明被告丙○○之警詢筆錄有何
    非出於任意性，亦查無事證足認警察機關於製作該等筆錄時
    ，有對被告丙○○施以法律所禁止之不正方法等情事，應認
    被告甲○○、丙○○於審判外之供述均具任意性而有證據能
    力。
  (二)被告以外之人審判外之陳述：
    按被告以外之人於審判外之言詞或書面陳述，除法律有規定
    者外，不得作為證據；當事人、代理人或辯護人於法院調查
    證據時，知有第159 條第1 項不得為證據之情形，而未於言
    詞辯論終結前聲明異議者，視為有前項之同意。刑事訴訟法
    第159 條第1 項、第159 條之5 分別定有明文。經查，本件
    辯護人於本院行準備程序時，就被害人乙○○於警詢中所為
    之陳述表示無證據能力，是依上開規定，被害人乙○○於警
    詢中所為之指述無證據能力。另本件被告甲○○及辯護人於
    本院行準備程序、審理中，就檢察官所提被告以外之人、書
    證、物證之證據能力，均表示不爭執，迄本院言詞辯論終結
    前亦未聲明異議，本院審酌檢察官所提上開證據均非違法取
    得之證據，並無證據力明顯過低之情形，復經本院於審判期
    日就上開證據進行調查、辯論，依法自得作為本案證據。
二、實體部分：
    訊據被告甲○○矢口否認有何事實欄所載之犯行，先於警詢
    中先辯稱：94年9 月3 日晚上11時許，我和丙○○、王翰誠
    、鍾恆光、李中正於94年9 月3 日晚上11時許至桃園縣桃園
    市○○路凱旋門酒店喝酒，到同年月4 日凌晨3 時許離開酒
    店，我是和李中正駕駛我的HN-1826 號自小客車離開，我先
    送李中正回中壢，約同日凌晨3 時30分許回到我家，將車停
    在我家門前空地沒有動，我又與鄰居喝1 個小時的酒才會去
    睡覺，到早上9 時許，我駕駛我弟弟的車載我媽媽、太太回
    苗栗拜拜，我的車到現在都一直停放在我家門前空地，那輛
    車都是我在使用云云（見95年度偵字第7232號卷第107 頁至
    第112 頁），又辯稱：0000000000號行動電話是我所使用的
    沒錯，94年9 月4 日凌晨3 時離開凱旋門酒店是駕駛我自己
    的HN-1826 號紅色克萊斯勒自小客車，警方查證HN-1826 號
    自小客車自94年9 月3 日晚上11時起至同年月4 日晚上11時
    均停放在桃園縣桃園市○○路、民族路口一情，我不知道為
    何如此，我忘記了，李中正的家住在桃園縣中壢市○○路劉
    媽媽菜包店附近云云（見95年度偵字第7232號卷第14頁至第
    17 頁） ；復於偵查中先辯稱：94年9 月4 日凌晨3 時10分
    許，我應該是駕駛我所有車號HN-1826 號自小客車載李中正
    在回家路上，我是從桃園走縱貫路往中壢方向，不會經過興
    仁路，我的行動電話號碼是0000000000號云云（見94年度核
    退偵字第1962號卷第10頁至第11頁），又辯稱：94年9 月4
    日我有在凱旋門酒店喝酒，喝到約凌晨3 時許，我與李中正
    搭計程車走，因為我的車子發動後溫度會升高，所以發動後
    就不敢開了云云（見95年度偵字第7232號卷第157 頁至第15
    8 頁）。惟查：
  (一)證人即被害人乙○○於本院審理時結證稱：94年9 月4 日上
    午3 時10分當天我比較晚回家，回家的時候，家裡的門被反
    鎖，所以我就想說，去樓下的便利商店買電話卡打電話給家
    人，請他們幫我開門，當我買完電話卡走出便利商店時，在
    旁邊的騎樓看見2 個男生，他們在注意我，當時我也不疑有
    他，就從他們身旁走過去，後來就聽到腳步聲，有1 個矇住
    我的眼睛，有1 個人從我的後方勒住我的脖子，右手持1 把
    槍抵住我的太陽穴，在前方有1 輛黑色的轎車停在前方，我
    很順勢的往右邊看是什麼東西抵住我的太陽穴，我看到是槍
    就愣住，他們兩個人就對我說，不要叫，先上車再說，我就
    拚命掙扎，被他們拖行，我一邊掙扎一邊叫「我流產了，我
    流血了，陳沅婷救我」，後來拖到車子旁邊，左邊那1 位就
    把我的包包搶走，往副駕駛座地方坐，右邊拿槍這1 位，就
    把我往後座上面推，那時候我又拚命的大叫，他可能會緊張
    ，就把我推開，他就跳上車，後來車子就揚長而去，我有將
    車牌號碼記下來是6788-DP 號，拿槍的那1 位就是今天到庭
    的被告甲○○，因為我只有經歷過1 次強盜案，所以我印象
    深刻，矇住我眼睛的那位，因為在我左邊，所以我往右看，
    就對矇住我眼睛的人沒有印象，至於開車那位在我被拖到車
    邊時，有回頭看我一下，但我記不清長相，至於被告甲○○
    則是因為我有看到他的臉，而且被告甲○○有拿著槍，所以
    我印象非常深刻，我脖子、右腳膝蓋、後腰有受傷，但我沒
    有去驗傷等語明確（見本院卷第60頁至第65頁），此外並有
    證人即被害人受傷照片在卷可參（見95年度偵字第7232號卷
    第123 頁）。
  (二)又被告甲○○係於94年9 月4 日凌晨2 時30分許自桃園縣桃
    園市○○路「凱旋門酒店」結帳離開，而被告甲○○所使用
    0000000000號行動電話自94年9 月4 日凌晨2 時39分起至3
    時43分止受發話基地台位置均在桃園縣桃園市，且被告甲○○所使用之HN-1826 號自小客車迄94年9 月4 日晚上11時30
    分仍停放在桃園縣桃園市○○路、民族路口等情，有凱旋門
    酒店結帳單、通聯紀錄、照片2 幀在卷可參（見95年度偵字
    第7232號第21頁、第133 頁、第142 頁）。是被告甲○○係
    在94年9 月4 日凌晨2 時30分離開凱旋門酒店，且在94年9
    月4 日凌晨3 時至3 時40分均在桃園縣桃園市，且被告甲○○所使用HN-1826 號自小客車至當天晚上仍停放在桃園縣桃
    園市○○路、民族路口等情，堪以認定。
  (三)另同案共犯丙○○於警詢中稱：94年9 月4 日凌晨2 時30分
    許我駕駛6788-DP 號自小客車搭載被告甲○○、王翰誠自凱
    旋門酒店離開至桃園縣桃園市○○路舊遠東樓下吃稀飯，到
    舊遠東樓下時，被告甲○○說他喝醉所以沒有下車吃稀飯，
    後來我們吃完稀飯要上車時有4 個人強行將我的車搶走云云
    （見95年偵字第7232號卷第9 頁至第12頁、第126 頁至第
    129 頁），證人王翰誠於警詢中稱：94年9 月4 日凌晨2 時
    30分許，由我駕駛丙○○所有之6788-DP 號自小客車搭載被
    告甲○○、丙○○、李中正，本來是要去舊遠東樓下吃稀飯
    ，後來車子開到桃園縣桃園市○○路臺灣銀行前，被告甲○○、李中正就先下車，吃完稀飯約3 點，我就自己搭計程車
    回家云云（見95年偵字第7232號卷第5 頁至第7 頁）。綜合
    同案共犯丙○○、證人王翰誠所言，被告上開辯詞，非但前
    後所述，多所矛盾，且與丙○○、王翰誠所言均不相符，自
    難採信。
  (四)按刑法強盜罪之強制手段，只須足以壓抑被害人之抗拒，使
    其喪失意思自由或使其身體上、精神上處於不能抗拒之狀態
    即為已足，而判斷是否足以達到使人不能抗拒之程度，原則
    上應就具體之情況，斟酌行為人及以被害人之人數、年齡、
    性別、犯行之時間、場所等，綜合予以判斷其是否足以抑制
    被害人之抵抗能力。上開犯行，係以一槍枝外形之器物為脅
    ，並使被害人心生恐懼至不能抗拒，自已該當於強盜罪之強
    制行為。
  綜上所述，被告甲○○犯行事證明確，被告甲○○所辯無非臨
  訟杜撰之詞，不足採信，被告甲○○犯行洵堪認定，應依法論
  科。
三、新舊法比較
  (一)查被告行為前，於94年2 月2 日修正公布之刑法，已於95年
    7 月1 日施行。按行為後法律有變更者，適用行為時之法律
    ，但行為後之法律有利於行為人者，適用最有利於行為人之
    法律，現行刑法第2 條第1 項定有明文。此條規定乃與刑法
    第1 條罪刑法定主義契合，而貫徹法律禁止溯及既往原則，
    係規範行為後法律變更所生新舊法律比較適用之準據法，是
    刑法第2 條本身雖經修正，但刑法第2 條既屬適用法律之準
    據法，本身尚無比較新舊法之問題，應一律適用裁判時之現
    行刑法第2 條規定以決定適用之刑罰法律，合先敘明。又以
    本次刑法修正之比較新舊法，應就罪刑有關之共犯、未遂犯
    、想像競合犯、牽連犯、連續犯、結合犯，以及累犯加重、
    自首減輕暨其他法定加減原因（如身分加減）與加減例等一
    切情形，綜其全部罪刑之結果而為比較，最高法院95年5 月
    23日95年度第8 次刑庭會議決議可資參照。又如涉及裁量權
    行使者，須於裁量行使時，方有比較適用之問題，如易科罰
    金、易服勞役、緩刑及保安處分之宣告等。故前述一般綜合
    罪刑之結果而為比較，以決定罪刑之適用時，不就易科罰金
    等列為比較，必須已決定為緩刑、保安處分之宣告，所處之
    刑得易科罰金或易服勞役時，始就各該緩刑等部分決定其適
    用標準，此部分得予割裂適用，是為例外。就易科罰金、易
    服勞役而言，則應依修正後刑法第2 條第1 項規定，分別適
    用最有利於行為人之法律（最高法院95年度臺上字第5125號
    、第5343號、第6171號判決意旨參照）。至行為後刑法條文
    經修正，惟無有利、不利情形，應適用裁判時法（最高法院
    95年度第21次刑事庭會議參照）。經查：
  (二)關於累犯部分，修正前刑法第47條規定：「受有期徒刑之執
    行完畢，或受無期徒刑或有期徒刑一部之執行而赦免後，5
    年以內再犯有期徒刑以上之罪者，為累犯」；修正後刑法第
    47 條 第1 項則規定：「受徒刑之執行完畢，或一部之執行
    而赦免後，5 年以內故意再犯有期徒刑以上之罪者，為累犯
    。」
  (三)關於共同正犯部分，修正前刑法第28條規定：「2 人以上共
    同實施犯罪之行為者，皆為正犯」；修正後刑法第28條規定
    ：「2人以上共同實行犯罪之行為者，皆為正犯。」
  (四)揆諸前揭最高法院決議及修正後刑法第2 條第1 項之「從舊
    從輕」原則，綜其全部罪刑之結果而為比較，因刑法關於累
    犯部分，無論依修正前或修正後之刑法，對本件被告而言均
    成立累犯，並無不同；至共同正犯修正後之規定，僅係限縮
    在「實行」概念下之共同參與行為，始成立共同正犯而已，
    非屬法律之變更，均不生比較適用之問題，而應逕行適用修
    正後刑法相關規定，附此敘明。
四、被告甲○○於前開強盜犯行所持用之一槍枝外形之器物，未
    扣案，無從究明該一槍枝外形之器物之形狀、材質是否即使
    該槍枝本身足以對人之身體、生命構成威脅，尚難僅因其具
    槍枝外形而有威嚇作用，即驟認該槍枝外形之器物即屬兇器
    ，附此敘明。核被告甲○○所為係犯刑法第330 條第1 項結
    夥三人以上，強盜既遂罪。被告甲○○與丙○○、真實姓名
    年籍不詳之成年男子間就上開犯行間，具有犯意聯絡及行為
    分擔，為共同正犯。被告前因違反動產擔保交易法案件，經
    本院以91年度壢簡字第853 號判處有期徒刑3 月，如易科罰
    金，以銀元300 元即新臺幣900 元折算1 日確定，於民國92
    年7 月21日易科罰金執行完畢，此有臺灣高等法院被告前案
    紀錄表在卷可參，其於有期徒刑執行完畢後5 年內故意再犯
    本件有期徒刑以上刑之罪，為累犯，應依修正後刑法第47條
    第1 項規定加重其刑，加重其刑。爰審酌被告甲○○年輕力
    壯，不思以己力獲取生活所需，而結夥3 人強盜被害人財物
    ，嚴重危害社會治安與他人之居家安寧、人身自由及財產安
    全，惡性重大，並其犯後飾詞卸責並矢口否認犯行之犯後態
    度，及其犯罪手段、目的、生活狀況、智識程度等一切情狀
    ，量處如主文所示之刑。至前開供本件強盜犯行所用之1 槍
    枝外形之器物，並未扣案，且無證據證明係被告甲○○或共
    犯劉建良、真實姓名年籍不詳之成年男子所有，而現仍存在
    ，爰不予宣告沒收，附此敘明。
據上論斷，應依刑事訴訟法第299 條第1 項前段，刑法第330 條
第1 項、第28條、第47條第1 項，判決如主文。
本案經檢察官姚重珍到庭執行職務。
中　　華　　民　　國　　96　　年　　4 　　月　　17　　日
                  刑事第一庭　審判長法  官  曾淑華
                                    法  官  黃梅淑
                                    法  官  朱美璘
以上正本證明與原本無異
如不服本判決書應於送達後10日內向本院提出上訴狀
                                    書記官　谷貞豫
中　　華　　民　　國　　96　　年　　4 　　月　　18　　日
附錄本案論罪科刑法條：
中華民國刑法第328條
（普通強盜罪）
意圖為自己或第三人不法之所有，以強暴、脅迫、藥劑、催眠術
或他法，至使不能抗拒，而取他人之物或使其交付者，為強盜罪
，處5 年以上有期徒刑。
以前項方法得財產上不法之利益或使第三人得之者，亦同。
犯強盜罪因而致人於死者，處死刑、無期徒刑或 10 年以上有期
徒刑；致重傷者，處無期徒刑或 7 年以上有期徒刑。
第1 項及第2 項之未遂犯罰之。
預備犯強盜罪者，處 1 年以下有期徒刑、拘役或 3 千元以下罰
金。
中華民國刑法第330條
（加重強盜罪）
犯強盜罪而有第 321 條第 1 項各款情形之一者，處 7 年以上有
期徒刑。
前項之未遂犯罰之。
